臺灣新竹地方法院刑事判決　　　　　　　 93年度訴字第548號
公　訴　人　臺灣新竹地方法院檢察署檢察官
被　　　告　丁○○　男　36歲.
指定辯護人　本院公設辯護人丙○○
上列被告因公共危險案件，經檢察官提起公訴（93年度偵字第
3528號），本院判決如下：
    主  文
丁○○放火燒燬現供人使用之住宅，未遂，處有期徒刑肆年。
咖啡色抹布壹條、裝有汽油之保特瓶壹瓶、打火機壹個均沒收。
    事  實
一、丁○○與甲○○係朋友關係，丁○○於民國93年4月間某日
    傍晚，至甲○○上班地點即位於新竹市○○路○段之「聯勝
    汽車修理廠」，要求甲○○請其喝啤酒遭拒後，即對甲○○
    心生不滿，嗣於93年6月19日晚上，丁○○於酒後至上址找
    朋友，復與甲○○因細故發生口角，丁○○當晚離去後，即
    遭不明人士毆打，因懷疑是甲○○所為而起意報復，遂先於
    當晚11時許，駕車至新竹縣竹北市○○路「佑順加油站」，
    購買保特瓶裝92無鉛汽油一瓶後，於當晚11時30分許，前往
    甲○○位於新竹市○區○○里○鄰○○路309巷9弄40號住處
    ，明知該處平日有甲○○及其妻兒居住其內為現供人使用之
    宅點火引燃易燃物，勢將導致火勢蔓延燃燒整戶住宅，竟基
    於放火燒燬現供人使用住宅之故意，在甲○○上開住宅鐵製
    大門前，先將汽油澆淋在其車內取出為其所有之咖啡色抹布
    上，並放置在上開住宅近鐵製大門口處，再持其所有之打火
    機引燃抹布後隨即離去，而著手放火燒燬現供人使用之住宅
    ，幸因上開大門是鐵製材質燃燒不易減弱火勢延燒他物之速
    度，加以丁○○所澆淋之汽油量不多，故僅造成上開住宅之
    鐵製大門、大門內之木門下方遭燻黑及大門上方之紗窗遭燒
    燬，住宅之主要構成部分並未喪失效用而未遂。嗣經甲○○
    於翌日凌晨2時許返家發
    扣得咖啡色抹布一條，並在上址附近水溝內查獲裝有汽油之
    保特瓶一瓶（內容量僅剩約2分之1）。
二、案經新竹市警察局第三分局報告臺灣新竹地方法院檢察署檢
    察官偵查起訴。
    理  由
一、認定犯罪事實所憑之證據及理由：
（一）被告丁○○於警詢、檢察官偵訊中及本院準備程序、審理
      時均坦承確實有購買汽油，並在上開時、地，以汽油澆淋
      在咖啡色抹布上再以打火機點燃之方式為放火之行為，造
      成上開住宅鐵製大門及木門燻黑之事實（見偵查卷第3、4
      、35頁，本院卷第11、28頁），核與證人乙○○於本院審
      理時證述：我開門時我家木頭門上的手把是熱的，打開門
      之後木頭門已經燒焦，鐵門下面都黑了（見本院卷第22頁
      ），暨證人甲○○於本院審理時證述：當時快凌晨2時，
      我回家看到鐵門關著，地上一塊布，旁邊都是汽油，從外
      面看整個都焦黑了，沒有火，汽油味很重等語相符（見本
      院卷第26頁），並有現場相片四紙（見偵查卷第9、10頁
      ）、扣案之咖啡色抹布一條及裝有汽油之保特瓶一瓶（內
      容量僅剩約2分之1，見偵查卷第11頁相片所示）在卷可稽
      ，故被告客觀上確有放火之行為，應堪認定。
（二）本件起火地點在新竹市○區○○里○鄰○○路309巷9弄40
      號大門前，該址為一樓木造、二樓搭蓋鐵皮之房屋，平日
      供證人甲○○、乙○○夫妻及其兒子居住生活之用，為現
      供人使用之住宅乙情，除據證人乙○○於本院審理時證述
      在卷外（見本院卷第22、23頁），被告亦於本院審理時坦
      承之前去過上址住宅二、三次，知道該處平日是有人居住
      在內等語（見本院卷第28、29頁），可見被告對於其放火
      之標的物是現供人使用之住宅之事實已有認識，竟仍進而
      決意放火，顯然被告主觀上確有放火之故意。
（三）證人甲○○於本院審理時證稱：（火災發生之前與被告有
      何糾紛？）在93年4月間為了一瓶啤酒，當時約傍晚6點多
      ，我們幾個同事想喝酒，我就去買了幾瓶啤酒，剛好被告
      來要求要喝啤酒，我說這是同事叫我買的，我叫被告自己
      去買，被告就不高興掉頭就走，過2、3三天我從朋友那邊
      聽說被告罵我笨蛋，說之前我請他喝那麼多酒，為何這次
      不請他，我還打電話去他家跟他理論，被告說不請就不請
      ，我說本來就不請，被告說當天有朋友在場讓他很沒有面
      子，6月19日被告有到我們公司，我有看到他，但沒有與
      他發生爭執，被告當時有喝點酒，用三字經罵我說看什麼
      等語（見本院卷第25、26頁），而被告於警詢、偵訊及本
      院審理時亦自承於93年6月19日晚上無緣無故遭人毆打，
      懷疑是甲○○找人所為，所以就想報復等語（見偵查卷第
      4、30頁，本院卷第11頁），足見被告與證人甲○○二人
      於案發前的確存有嫌隙，被告亦因此而產生放火之動機，
      由此更加可以證明被告主觀上確實有放火之故意。又被告
      放火後隨即離去現場（見本院卷第29頁），完全無撲滅火
      勢或在現場為任何防護措施，顯然放火心意已決，被告辯
      稱僅想警告甲○○，沒有放火之故意云云，顯屬事後卸責
      之詞，不足採信。
（四）被告之指定辯護人雖為被告辯護稱：被告主觀上並無燒燬
      責等語。惟按「放火燒燬現供人使用之住宅罪，自係指供
      人居住房屋之整體而言，應包括墻垣及該住宅內所有設備
      、傢俱、日常生活上之一切用品。故一個放火行為，若同
      時燒燬住宅與該住宅內所有其他物品，無論該其他物品為
      他人或自己所有，與同時燒燬數犯罪客體者之情形不同，
      均不另成立刑法第175條第1項或第2項放火燒燬住宅以外
      他人或自己所有物罪」，最高法院著有79年度台上字第14
      71號判例足資參照。本件火災現場係位在上開住宅之鐵製
      大門前，該大門乃構成住宅之一部分，且該大門相鄰一木
      製大門，已據證人乙○○證述在卷，並有上揭相片可參，
      是被告對於其在以打火機點燃澆淋汽油之抹布，可能將導
      致火勢蔓延燃燒整戶住宅一事，自應有所認識與預見，詎
      其竟仍冒然為上開點火行為，實難認其在主觀上毫無放火
      燒燬現供人使用住宅之意欲與容認，亦不得謂被告僅有燒
      燬上開住宅大門之意，被告燒燬大門等物品，無非放火燒
      燬現供人使用之住宅之當然結果。是本件被告之放火行為
      ，自無另成立刑法第175條第1項或第2項放火燒燬住宅以
      外他人或自己所有物罪之問題。
（五）綜上所述，本件事證已臻明確，被告犯行堪以認定，應依
      法論科。
二、論罪科刑之理由：
（一）按刑法第173條第1項所謂放火燒燬現供人使用之住宅，必
      須房屋構成之重要部分已燒燬，如僅房屋內之傢俱、物件
      燒燬，房屋本身尚未達喪失其效用之程度，即不能依該條
      項論罪，本件上開住宅構成部分並未燒燬喪失效用，被告
      放火結果僅燒燬紗窗、鐵製大門、木門等物件，應係犯同
      條第3項、第1項放火燒燬現供人使用住宅未遂之罪。
（二）被告著手放火燒燬現供人使用之住宅，係屬未遂，應依刑
      法第26條前段規定減輕其刑。
（三）爰審酌被告因與被害人甲○○互有嫌隙，竟懷恨在心，無
      視甲○○家中尚有懷孕中之妻子及幼子在家，竟於深夜時
      分且趁人熟睡之際，為上開放火犯行，嚴重威脅居住於上
      址住宅內甲○○之妻兒之生命、財產安全，並參酌被告素
      行尚可、犯罪之動機、手段、目的、及未釀成鉅災、犯罪
      後仍未具悔意等一切情狀，量處如主文所示之刑，以示懲
      戒。公訴人雖對被告具體求處有期徒刑7 年，惟經本院審
      酌上情後，認仍以上開所示之刑為當，附此敘明。
（四）扣案之咖啡色抹布一條，裝有汽油之保特瓶一瓶（基於安
      全考量未入庫）、未扣案之打火機一個（不能證明業已滅
      失），為被告所有，業據被告供承在卷，且均係供其犯罪
      所用之物，均應依刑法第38條第1項第2款規定宣告沒收。
三、適用法律：
（一）刑事訴訟法第299條第1項前段。
（二）刑法第173條第3項、第1項、第26條前段、第38條第1項第
      2款。
本案經檢察官宋重和到庭執行職務。
中　　華　　民　　國　　94　　年　　3 　　月　　28　　日
                       刑事第六庭審判長法  官  遲中慧
                                       法  官  林昌義
                                       法  官  魏瑞紅
以上正本證明與原本無異。
如不服本判決，應於判決送達後十日內向本院提出上訴狀 (應附
繕本)，上訴於臺灣高等法院。
中　　華　　民　　國　　94　　年　　3　　月　　 29　　日
                                       書記官  陳凰榆
附錄論罪科刑法條：
刑法第173條第3項、第1項
放火燒燬現供人使用之住宅或現有人所在之建築物、礦坑、火車
、電車或其他供水、陸、空公眾運輸之舟、車、航空機者，處無
期徒刑或7年以上有期徒刑。
失火燒燬前項之物者，處1年以下有期徒刑、拘役或500元以下罰
金。
第一項之未遂犯罰之。
